臺灣板橋地方法院刑事判決　　　　　　 100年度易字第1222號
公　訴　人　臺灣板橋地方法院檢察署檢察官
被　　　告　余蓉
上列被告因詐欺案件，經檢察官提起公訴（100 年度偵字第5272
號、第6580號），本院判決如下：
    主  文
余蓉幫助意圖為自己不法之所有，以詐術使人將本人之物交付
，處拘役伍拾日，如易科罰金，以新臺幣壹仟元折算壹日。
    事  實
壹、余蓉在預見將自己申請之金融帳戶提款卡（含密碼）提供
    予他人任意流通、使用，該提款卡可能會被人利用作為犯詐
    欺取財犯罪之工具，使他人實施之詐欺取財犯罪易於遂行之
    情形下，竟基於幫助他人實施詐欺取財犯罪之不確定犯意，
    於民國99年12月29日13時27分許起至同年月30日17時許為止
    之間某時點（起訴書僅記載99年12月間某日，應予補充），
    在不詳處所，將其申請設立之中華郵政股份有限公司三重溪
    尾郵局帳戶（帳號：00000000000000號，下稱本件郵局帳戶
    ），以及玉山商業銀行股份有限公司重新分行帳戶（帳號：
    0000000000000 號，下稱本件玉山銀行帳戶）之存簿、提款
    卡及密碼，同時交付予不詳犯罪集團成員（尚無事證顯示為
    未成年人）。迄該犯罪集團成員取得余蓉交付之本件郵局
    及玉山銀行帳戶存簿、提款卡含密碼後，旋即基於為自己不
    法所有之意圖，於附表所示之詐騙時間及手法，分別利用本
    件郵局及玉山銀行帳戶存簿、提款卡等物，向附表所示簡佳
    伶、蔡畯宏、蘇淑瑩、曾坤紹等四人（以下合稱簡佳伶等四
    人）詐騙款項得手。嗣簡佳伶等四人發覺受騙報警處理，始
    為警循線查知上情。
貳、案經蔡畯宏、蘇淑瑩訴由新北市政府警察局三重分局移送臺
    灣板橋地方法院檢察署檢察官偵查起訴。
    理  由
壹、證據能力之說明：
一、本件下列所引用之被告余蓉以外之人於警詢之證述，檢察
    官及被告於本院準備程序時均未表示爭執證據能力，復未於
    言詞辯論終結前聲明異議，依刑事訴訟法第159 條之5 第2
    項、第1 項規定，視為同意作為證據。本院並審酌上揭被告
    以外之人所為陳述作成之情況，均係出於自由意志，並無證
    明力顯然過低之情形，亦無顯不可信之情狀，認屬適當，應
    有證據能力。
二、至於本件認定事實所引用之卷內其餘卷證資料，檢察官及被
    告於準備程序中對於證據能力亦不爭執，且審判程序中復未
    於言詞辯論終結前表示異議，又卷內相關之文書證據，亦無
    刑事訴訟法第159 條之4 之顯有不可信之情況與不得作為證
    據之情形，本院審酌該等證據作成時之情況，認為適於作為
    本件認定事實之證據，則依刑事訴訟法第159 條之5 之規定
    ，認均有證據能力。
貳、認定犯罪事實所憑之證據及理由：
一、訊據被告固不否認自行開設本件郵局及玉山銀行帳戶，並各
    領有存簿、提款卡含密碼之事實，惟仍矢口否認有何犯行，
    辯稱：本件郵局帳戶其很久未使用，而本件玉山銀行帳戶是
    其作為薪資轉帳及保險費自動扣款、網路購物以自動櫃員機
    或無褶匯款時使用，此二帳戶其均自己保管，放在新北市○
    ○區○○街36號2 樓206 室租屋處內書架上，其在99年12月
    31日欲轉帳給網路賣家時，才發現本件玉山銀行及另一本中
    國信託銀行之帳戶資料均不見，其發現本件玉山銀行帳戶及
    中國信託銀行帳戶不見後，有立刻電話去掛失，但其未報警
    ，其除本件郵局及玉山銀行帳戶外，另有合作金庫、彰化銀
    行、華南銀行、中國信託銀行等帳戶，因怕忘記提款卡密碼
    ，故習慣上會寫在一張小紙條然後貼在提款卡上，本件郵局
    及玉山銀行帳戶提款卡密碼，其是寫在存簿上面，並與提款
    卡放在一起，其前述租屋處內，僅有提款卡及存簿是比較重
    要的東西，沒有其他有價值的財物在租屋處內，99年12月29
    日本件玉山銀行帳戶有辦理刷存簿及領錢之業務，其是提領
    現金新台幣（下同）517,611 元，轉至其在永豐銀行開設之
    帳戶，再把永豐銀行帳戶之存簿、印章等物交予其母親保管
    ，此舉是因為本件玉山銀行帳戶是其之前薪資轉帳及保險扣
    款用，玉山銀行在其公司附近之分行很少，每次要刷存簿很
    麻煩，故其請公司將以後之薪資轉帳轉入永豐銀行帳戶，本
    件玉山銀行帳戶經轉出大筆金額至永豐銀行帳戶後，只留下
    小筆金錢，供其買東西使用，其所在租屋處大概99年10月左
    右有人從頂樓破窗闖進，後來房東有傳電子郵件說明，請房
    客查明闖入者是誰的朋友，其不知事後他人有無財損或報警
    ，其因房東提及闖入者是某人之朋友，其未特別注意門禁，
    其在該處住很久，房東有裝設攝影機，其覺得還算安全，且
    先前發生的事一定沒有闖入其房間，故其沒有檢查財物有無
    失竊云云。
二、經查：
  (一)本件郵局及玉山銀行帳戶均為被告申請設立，被告並領有上
    開兩個帳戶之存簿、提款卡使用之事實，為被告所不否認，
    並有中華郵政股份有限公司100 年1 月20日儲字第10000104
    31號函及所附開戶資料、郵政存簿儲金每日活動戶存提詳情
    表各1 份（參100 年度偵字第5272號卷第6 至12 頁 ）、玉
    山商業銀行股份有限公司重新分行100 年1 月19日玉山重新
    字第1000118002號函及所附開戶資料、存戶交易明細表各1
    份（參100 年度偵字第6580號卷第40至46頁）在卷可稽，堪
    先認定。又被害人簡佳伶等四人分別如附表所示遭犯罪集團
    成員實施詐騙之時間及手法，進而受騙匯出款項等情，業據
    證人即被害人簡佳伶等四人分別於警詢時指證明確，復有被
    害人簡佳伶提出之臺北富邦銀行自動櫃員機交易明細、彰化
    銀行存簿封面及內頁交易明細各1 份、被害人蔡畯宏提出之
    郵政自動櫃員機交易明細表1 份、被害人蘇淑瑩提出之彰化
    銀行自動櫃員機交易明細2 份、被害人曾坤紹提出之郵政國
    內匯款執據2 份（參100 年度偵字第6580號卷第6 至13頁、
    第20至21頁、第29頁、第36頁，100 年度偵字第5272號卷第
    4 至5 頁、第19至20頁），故被害人簡佳伶等四人確有分別
    遭犯罪集團成員電話詐騙，進而轉帳或匯款至本件郵局或玉
    山銀行帳戶之事實，亦堪認定。
  (二)被告雖以本件玉山銀行帳戶係作為薪資轉帳及繳付保費使用
    ，而本件郵局及玉山銀行帳戶存簿、提款卡含密碼同置一處
    且已遺失云云為辯。惟查：
  1.依本件玉山銀行帳戶之存戶交易明細表所示，99年10月5 日
    、11月5 日、12月6 日各匯出1,876 元，用以繳付富邦人壽
    之壽險費用；於99年10月4 日、11月4 日、12月6 日則各由
    ATM （自動櫃員機）匯入25,850元、25,748元、27,031元，
    且自99年10月4 日起至99年12月29日為止，帳戶內交易餘額
    均維持在40至50餘萬元（參100 年度偵字第6580號卷第44至
    46頁），顯見被告開設之本件玉山銀行帳戶，於上開款項進
    出之期間，尚有作為繳付保費或按月收取固定款項之用途，
    實為被告使用頻繁之帳戶；而至99年12月29日13時27分許，
    經以現金聯支之方式提領517,611 元後，交易餘額僅剩1,37
    5 元（參100 年度偵字第6580號卷第46頁），對照被告於本
    院審理中供稱：前開517,611 元係其提領，為將大筆款項轉
    至另外開設之永豐銀行帳戶，並將永豐銀行帳戶交其母親保
    管，且請公司將薪資轉入永豐銀行帳戶，而本件玉山銀行帳
    戶只留小筆金額，供其平常買東西使用等語（參本院卷第44
    頁），可知直至99年12月29日13時27分許被告持本件玉山銀
    行帳戶之存簿等物領取前述大額現金之時點，上開物品應仍
    在被告持有中，且經提出大筆款項後，被告因自身管理帳戶
    之便利考量，已放棄將本件玉山銀行帳戶繼續作為薪資轉帳
    之用，而就該次提領大筆款項後帳戶內所餘之金額1,375 元
    ，客觀上亦不足作為持續繳付各期保險費用之用等情，足堪
    認定。是被告辯稱本件玉山銀行帳戶係作為薪資轉帳及繳付
    保費之用等詞，於其在99年12月29日將該帳戶內大筆款項領
    出，並另設薪資轉帳帳戶之前，或有所據，然其既將本件玉
    山銀行帳戶款項大舉領出，僅餘少量交易餘額，並自行改設
    其他薪資轉帳帳戶，顯然本件玉山銀行帳戶於該次提領款項
    之後，已不再供作薪資轉帳或繳付保費之用，此時被告再為
    上開辯解，已屬無據，自無足採。
  2.被告於100 年1 月3 日警詢時供稱：其係99年12月31日發現
    所有之黑色斜背包不見，其內有本件玉山銀行帳戶存簿、提
    款卡等物（參100 年度偵字第6580號卷第3 頁）；於100 年
    1 月18日警詢時供稱：本件郵局帳戶其自94年起就未再使用
    ，後來於99年10月間其溪尾街36號住處遭竊，其想可能是當
    時遭到偷竊，其另有作為網路買賣商品轉帳及薪資轉帳之玉
    山銀行（即本件玉山銀行帳戶）及中國信託銀行帳戶，都已
    於99年12月27日遺失等語（參100 年度偵字第5272號卷第2
    至3 頁）。故就本件玉山銀行帳戶何時遺失或遭竊一節，被
    告前後相隔約半月之警詢供述內容已有不同，究係99年12月
    27日或31日發現本件玉山銀行帳戶存簿、提款卡等物遺失或
    遭竊，均有可疑。再對照被告於偵查中否認其警詢時提及所
    有物品遭竊，改稱是99年10月其居住之大樓有遭竊，其進房
    間看時，都是完整無缺等語（參100 年度偵字第5272號卷第
    25至26頁）；於本院審理中供稱：大概是99年10月左右，有
    人從住處頂樓破壞鐵窗闖入，但一定沒有闖入其房間，所以
    其沒有檢查財物有無失竊（參本院卷第45頁）。是就被告前
    述警詢、偵查及本院審理中之供述情節，對於其上開租屋處
    房間內有無財物遭竊，甚至本件郵局、玉山銀行帳戶存簿等
    物是否遭竊，前後供述並不一致，實難認定本件郵局及玉山
    銀行帳戶存簿等物有遭竊之情事。且若被告於偵查、審理中
    一再供稱關於99年10月間其住處大樓雖有疑似竊賊破窗闖入
    之情事，但其房間內未有財物損失，以及其將本件郵局及玉
    山銀行帳戶之存簿、提款卡等物放置住處房間之供述屬實，
    則本件郵局及玉山銀行帳戶存簿及提款卡等物，當無因該次
    疑似竊賊入侵而失竊或遺失之可能性存在；況依前述，被告
    於99年12月29日尚能持本件玉山銀行帳戶存簿、印章等物提
    領大筆款項，至少迄上開被告以玉山銀行帳戶提領上開大筆
    款項之日為止，其住處房間未曾遭侵入行竊，應無疑義；再
    依被告於本院審理中經訊問案發前其租屋處發生竊案之具體
    情況，其自始至終僅提及前開99年10月左右之事，並未提及
    尚有其他時間之竊案發生（參本院卷第45頁），在在顯示除
    上開租屋處頂樓疑似竊賊破窗闖入之情事外，被告租屋處房
    間應無其他竊案發生。從而，對於放置被告租屋處房間內之
    本件郵局及玉山銀行帳戶之存簿、提款卡等物，絕非遭他人
    侵入行竊而使被告喪失持有之情，已堪認定。
  3.查金融機構之帳戶為個人理財之重要工具，申請開設帳戶並
    無特殊資格、門檻限制，一般信用健全之民眾皆能自由申辦
    ，又金融存款帳戶，關乎存戶個人財產權益之保障，與存戶
    之印鑑章、提款卡結合，其專屬性、私密性更形提高，除非
    本人或與本人關係密切者，難以想像有何理由將個人存款帳
    戶輕易交付他人；其次，金融機構帳戶之提款卡，為防止非
    有權持卡人無故取得卡片後，擅自提領帳戶內之款項，將造
    成帳戶所有人之財物損失，故於帳戶所有人申辦帳戶取得提
    款卡之初，即配有金融機構預設之數字組合密碼，供真正持
    卡人使用或藉以自行更改、設定密碼，此因金融帳戶提款卡
    之密碼，實為使用提款卡之關鍵鑰匙，與金融帳戶之使用高
    度相關，如非必要，帳戶所有人或有權持卡人絕無輕易告知
    他人或洩漏提款卡密碼之理，又為防止一旦他人無故取得提
    款卡，進而輕易盜領帳戶內之款項，對於提款卡密碼之設定
    ，具備普通智識程度及社會經驗之人多會使用與自己有關又
    容易記憶之特定數字組合，並避免使用可從個人身分資料（
    如出生年月日、身分證統一編號等）直接猜測之數字組合，
    以充分維護提款卡使用之安全，除智識程度不高、患有精神
    疾病、年齡老邁致精神意識欠佳或社會經驗特別薄弱等人士
    ，因未能徹底明瞭提款卡使用上安全維護之必要性，偶有將
    密碼記載在提款卡表面，或將密碼記載其他物體，但仍與提
    款卡一同存放之情形外，實難想像具備普通智識程度及社會
    經驗之人，會漠視他人無故取得提款卡後擅自使用之風險，
    恣意將提款卡密碼直接書寫在提款卡上，或將密碼記載在其
    他物件上，但仍將該物件與提款卡同置，致使一旦他人無故
    取得提款卡後，可以輕易獲悉密碼進而使用提款卡，此為一
    般日常生活經驗及事理，並為法院職務上已知之事項，不待
    深論。被告具有專科畢業之學歷（參本院卷第8 頁戶役政連
    結作業系統表及第17頁準備程序筆錄），其在智識程度上並
    無顯然欠缺或低下之情事，又其於案發過程除本件郵局及玉
    山銀行帳戶外，另有開設彰化銀行、華南銀行等數家金融機
    構之帳戶使用，係具備實際使用金融帳戶經驗之人，且案發
    時年齡已滿26歲，實無社會經驗有何明顯匱乏之虞，堪認被
    告為具有一般智識程度、社會經驗及實際使用多家金融機構
    帳戶之成年人，故其對於包含本件郵局及玉山銀行帳戶在內
    之金融帳戶妥善保管之重要性，即不應將本件郵局及玉山銀
    行帳戶提款卡密碼書寫在存簿上，再將存簿與提款卡同置，
    以免自陷他人持以提領帳戶內款項之高度風險，理應知之甚
    詳，且即便因持有之金融機構帳戶存簿及提款卡眾多，又各
    張提款卡密碼之設定未選擇單一或特定之數字組合，顧慮時
    隔日久之後遺忘密碼，而有特別登載或保存個別提款卡密碼
    之必要，客觀上利用未與本件郵局及玉山銀行帳戶提款卡同
    置之任何物品，作為書寫或記載密碼之客體，甚至在書寫、
    記載密碼之過程，運用自身巧思或規則加以變化，使他人即
    便無故取得提款卡，亦絕無輕易猜測或破解密碼之可能，憑
    以維護本件郵局及玉山銀行帳戶之安全，對被告而言應非難
    事，然被告於本院審理中卻供稱：其係將提款卡密碼寫在存
    簿上，不過存簿與提款卡都放在一起等語（參本院卷第45頁
    ），足以彰顯被告捨棄前述簡易又足以完整維護自身權益之
    密碼記載或保存方式，反而輕率、無端甘冒取得本件郵局及
    玉山銀行帳戶存簿及提款卡之人，可能依存簿上之記載而得
    使用個別提款卡之高度風險，所為至與常情不合，難以通過
    其自身學經歷及社會常情之檢驗，此部分辯詞實不足採。
  4.另就實施詐騙之人角度而言，施詐者當知社會上一般具備正
    常智識程度、社會經驗之人，如其金融帳戶存簿、提款卡遭
    竊或遺失，為防止拾得或竊得其存摺、提款卡之人盜領存款
    或作為不法使用致徒增訟累，必於發現後立即報警或向金融
    機構辦理掛失止付，如仍以此帳戶作為犯罪工具，在向他人
    詐騙得手後，極可能因帳戶所有人掛失止付而無法提領不法
    所得，準此，從事此等財產犯罪之不法人士，若非已與帳戶
    所有人約妥於一定期限內不得報警或掛失，以確保其等能自
    由使用該帳戶提款、轉帳，實不可能貿然利用該帳戶從事財
    產犯罪，否則其等大費周章從事於犯罪之行為，甘冒犯罪後
    遭追訴、處罰之風險，卻只能平白無故替原帳戶所有人匯入
    金錢，而無法得償其犯罪之目的，此為本院審理此類案件職
    務上已知之事項，毋須深究。是犯罪集團成員於詐騙被害人
    簡佳伶等四人轉帳或匯款入本件郵局及玉山銀行帳戶之時，
    應已確信上開帳戶均可供正常存提款項，不致因被告突然掛
    失而無法使用，至為灼然；再對照被害人簡佳伶等四人受騙
    轉帳或匯出款項之時點，起自99年12月30日18時6 分許至翌
    日（31日）15時42分許（參100 年度偵字第6580號卷第46頁
    、100 年度偵字第5272號卷第20頁），顯見犯罪集團成員取
    得本件郵局及玉山銀行帳戶存簿、提款卡等物，進而向被害
    人簡佳伶等四人行騙之過程，非僅侷限於短暫之時間內，而
    有長達將近一日甚為寬裕之行為時期，由此益見犯罪集團成
    員對於使用本件郵局及玉山銀行帳戶，可順利取得行騙款項
    ，具備行騙過程不會遭被告掛失帳戶之高度信心，方可放心
    於相當時間內反覆使用上開行騙工具，亦堪認定。
  5.被告辯稱其於99年12月31日因網路購物需匯款或轉帳予網路
    賣家，始發現本件玉山銀行帳戶及另一中國信託帳戶存簿等
    物不見，並分別向前述銀行辦理掛失云云。然自本件歷經偵
    查、審理以來，始終未見被告提出所辯該次進行網路購物之
    相關事證，故其是否確因上開網路購物匯款或轉帳之需，才
    發現本件玉山銀行帳戶存簿等物不見，尚乏確切證據可憑認
    定屬實；另經本院分別函詢玉山銀行及中國信託銀行後，玉
    山銀行重新分行以100 年6 月10日玉山重新字第1000608002
    號函及所附存摺存單掛失記錄1 份，載明99年12月31日本件
    玉山銀行帳戶有「存摺存單掛失之紀錄」（參本院卷第22至
    23頁）；中國信託銀行於100 年7 月5 日以中信銀00000000
    007109號函覆稱：統編Ｚ000000000（即被告身份證字號）於
    本行99年12月31日零時43分來電客服中心掛失存摺及金融卡
    等語（參本院卷第26頁），是被告所辯辦理本件玉山銀行帳
    戶及中國信託銀行帳戶之存簿等物掛失等詞，尚堪採信；惟
    被告於偵查中供稱：本件郵局、玉山銀行及中國信託銀行等
    三家金融機構之存簿、提款卡都放在一起等語（參100 年度
    偵字第5272號卷第26頁），顯示包含本件郵局及玉山銀行帳
    戶在內之三家金融帳戶存簿、提款卡等物，甚有可能同時不
    見，被告對此應知之甚篤，何以僅掛失其中二個帳戶存簿、
    提款卡，而忽視本件郵局帳戶存簿、提款卡若落入不明人士
    手中，仍然極易被利用為犯罪工具之風險，而未一併辦理掛
    失，甚至應以前述三個帳戶存簿、提款卡等物遺失或失竊為
    由，迅速報警處理，以期儘早尋回此等重要、專屬之金融交
    易資料，但其僅以本件郵局帳戶沒有打電話掛失，係因其較
    不常用一語帶過（參100 年度偵字第5272號卷第26頁），所
    為仍與社會生活常情有違；再者，被告辦理本件玉山銀行帳
    戶存簿、提款卡掛失之時點，均在被害人簡佳伶等四人遭詐
    騙匯出款項之後，亦即被告辦理帳戶掛失之時，犯罪集團成
    員成員之各次犯行早已完成，故就被告將本件玉山銀行帳戶
    及中國信託銀行帳戶掛失之舉動，僅能證明其於被害人簡佳
    伶等四人受騙匯出款項後，有掛失上開帳戶之客觀事實，猶
    難據以排除被告確無交付本件郵局及玉山銀行帳戶存簿、提
    款卡等物予犯罪集團成員之可能，自難執為對被告有利之認
    定。
  6.至於被告另以100 年7 月21日答辯狀聲請調取慈福派出所報
    案紀錄，用以證明其租屋處存在失竊風險；又聲請調取0000
    000000號行動電話之通聯紀錄，用作證明其交友單純，未和
    詐騙集團有何來往云云。查被告於偵查及本院審理中，已明
    確供稱其前述租屋處房間未遭他人侵入行竊財物，亦無財物
    損失，則其聲請調取報案紀錄，難認與本件有何關連，自無
    必要；又聲請調取通聯紀錄部分，所調取之通聯紀錄內容至
    多僅能查出被告於特定時間內曾與何人或門號持有人通話，
    關於通話對象是否詐騙集團成員或被告交友是否單純，實難
    僅依通聯紀錄加以判定，經核亦無調查之必要。而同一答辯
    狀所聲請調查之其餘事項，則已分別調取（即本件玉山銀行
    帳戶及中國信託銀行帳戶掛失紀錄部分）或經被告於本院審
    理中供述無訛（即99年12月29日自本件玉山銀行帳戶提款部
    分），經核皆無再行查證之必要，附此敘明。
  (三)承上論述，對於被害人簡佳伶等四人遭犯罪集團成員透過電
    話詐騙之99年12月30日前，本件郵局帳戶實非被告經常使用
    之帳戶，且帳戶結存金額僅剩9 元，而原本作為收取按月固
    定款項及繳付保費之本件玉山銀行帳戶，更於前一日（29日
    ）由被告自行提出大筆現金，交易餘款亦僅剩1,375 元，足
    認本件郵局及玉山銀行帳戶於被害人簡佳伶等四人受騙之前
    ，已均非作為被告收取按月固定款項或繳付保費之帳戶使用
    ，而被告前述租屋處房間，在案發時間前後並無實際遭受竊
    賊入侵而損失財物，被告亦始終無法提出相關事證證明所辯
    99年12月31日網路購物之事存在，且依被告之學經歷及社會
    經驗，又係單獨在外租屋居住之年輕女子，對於自身重要財
    物之安全，衡情應無在本件郵局及玉山銀行帳戶存簿上書寫
    提款卡密碼，復將上開存簿與提款卡同置之草率行徑，再實
    際向被害人簡佳伶等四人實施電話詐騙之犯罪集團成員，如
    非確信被告不會在行騙得手前掛失帳戶，焉有甘冒徒勞無功
    之風險，於寬裕期間內多次逕以本件郵局及玉山銀行帳戶作
    為行騙工具，故由卷附事證及事理，參酌經驗及論理法則，
    足認犯罪集團成員之所以取得本件郵局及玉山銀行帳戶存簿
    、提款卡等物，應非向被告行竊所致，而應係由被告所交付
    ，且犯罪集團成員得以獲知各該帳戶之提款卡密碼，大膽用
    以行騙並遂行操作自動櫃員機以取得行騙款項，毫不擔心或
    顧慮取款之前帳戶遭掛失，更見其等獲悉個別提款卡密碼之
    來源，確實來自被告一途。職是，被告於前述99年12月29日
    最後一次自本件玉山銀行帳戶提領大筆款項後，至被害人簡
    佳伶等四人受騙轉帳或匯出款項至本件郵局或玉山銀行帳戶
    之期間前，應係被告交付本件郵局及玉山銀行帳戶存簿、提
    款卡含密碼等物予犯罪集團成員之時點，而關於交付本件郵
    局及玉山銀行帳戶之確切地點，因被告矢口否認犯行，尚無
    從得知，惟此無礙於本件犯罪事實之認定。末依一般人之社
    會生活經驗，若見他人向己索取存款帳戶物件，衡情對於該
    帳戶物件可能會供作詐欺等不法目的之使用，當有合理之預
    期，況且有人利用收集得來之帳戶從事詐欺等犯罪之用，早
    為傳播媒體廣為報導，被告為具備一般智識程度及社會經驗
    之成年人，其應可預見交付個人名義之存簿、提款卡等物件
    予他人任意流通、使用，有幫助從事詐欺犯行之人利用所提
    供之帳戶便於實行詐欺取財犯罪之可能，被告本於此一預見
    ，卻仍將本件郵局及玉山銀行帳戶等物提供予他人，任由上
    開帳戶等物在外流通，則被告應本具有縱有人利用上開帳戶
    存簿等物便於實施詐欺犯罪，供取得詐欺所得財物或財產上
    利益之用，亦不違背其本意之幫助詐欺取財之犯意甚明。被
    告否認有交付本件郵局及玉山銀行帳戶存簿等物，進而幫助
    他人為詐欺行為云云，洵無足採。
三、綜上所述，被告空言否認犯罪，所辯復與上開事證、事理及
    常情悖離，或乏確切事證加以憑佐，均不足採。本案事證明
    確，被告犯行堪予認定。
參、論罪科刑部分：
一、按刑法上之幫助犯，係指以幫助之意思，對於正犯資以助力
    ，而未參與實行犯罪之行為，且以正犯已經犯罪為構成要件
    （參照最高法院49年臺上字第77號、60年臺上字第2159號判
    例及75年度臺上字第1509號、88年度臺上字第1270號判決意
    旨）。被告交付本件郵局及玉山銀行帳戶存簿、提款卡含密
    碼，有幫助詐欺取財之不確定故意，業如上述；且本件犯罪
    集團成員利用本件郵局及玉山銀行帳戶向被害人簡佳伶等四
    人詐騙財物後，以上開帳戶為匯、取款之工具，便於隱匿其
    真實身分，掩飾其犯行而不易遭查緝，是以被告提供本件郵
    局及玉山銀行帳戶存簿、提款卡及密碼之行為，係對犯罪集
    團成員遂行詐欺取財犯行資以助力，而參與詐欺取財罪構成
    要件以外之行為。從而，該犯罪集團成員利用被告提供之本
    件郵局及玉山銀行帳戶存簿、提款卡及密碼，向被害人簡佳
    伶等四人施用詐術，使被害人簡佳伶等四人均陷於錯誤而分
    別匯款至本件郵局及玉山銀行帳戶，係犯刑法第339 條第1
    項之詐欺取財罪，而被告係基於幫助之不確定犯意，提供本
    件郵局及玉山銀行帳戶之存簿、提款卡及密碼予該犯罪集團
    成員，為該犯罪集團成員之詐騙財物犯行提供助力，並非直
    接參與詐欺取財之構成要件行為，所為係犯刑法第30條第1
    項、第339 條第1 項之幫助詐欺取財罪，爰依刑法第30條第
    2 項之規定減輕其刑。又本件並無被告係一次或先後二次將
    本件郵局及玉山銀行帳戶等物交付犯罪集團成員之事證，依
    罪證有疑，罪疑為輕且有利被告之法理，認定被告係以一行
    為同時交付本件郵局及玉山銀行帳戶等物，依刑法第55條想
    像競合犯之規定，僅從重論以一罪。
二、審酌被告交付本件郵局及玉山銀行帳戶存簿、提款卡等物予
    犯罪集團成員，充作犯罪集團成員轉向他人詐欺取財之工具
    ，非但徒增被害人簡佳伶等四人尋求救濟之困難，亦使犯罪
    集團成員得以遂行詐欺取財之犯行，甚為不該，並考量被害
    人簡佳伶等四人遭受損害之範圍、被告素行、犯罪之手段、
    情節、生活狀況、智識程度，犯罪後仍否認犯行之犯後態度
    等一切情狀，量處如主文所示之刑，並諭知易科罰金折算之
    標準，以資處罰。
據上論斷，應依刑事訴訟法第299 條第1 項前段，刑法第30條、
第339 條第1 項、第55條、第41條第1 項前段，刑法施行法第1
條之1 第1 項、第2 項前段，判決如主文。
本案經檢察官黃怡華到庭執行職務。
中　　華　　民　　國　 100　　年　　9 　　月　　16　　日
            刑事第二十一庭  審判長法  官  劉元斐
                                  法  官  俞秀美
                                  法  官  李俊彥
以上正本證明與原本無異。
如不服本判決，應於判決送達後10日內敘明上訴理由，向本院提
出上訴狀（應附繕本），上訴於臺灣高等法院。其未敘述上訴理
由者，應於上訴期間屆滿後20日內向本院補提理由書「切勿逕送
上級法院」。
                                  書記官  林文達
中　　華　　民　　國　 100　　年　　9 　　月　　16　　日
附錄本案論罪科刑法條全文：
刑法第30條
幫助他人實行犯罪行為者，為幫助犯。雖他人不知幫助之情者，
亦同。
幫助犯之處罰，得按正犯之刑減輕之。
刑法第339條
意圖為自己或第三人不法之所有，以詐術使人將本人或第三人之
物交付者，處 5 年以下有期徒刑、拘役或科或併科 1 千元以下
罰金。
以前項方法得財產上不法之利益或使第三人得之者，亦同。
前二項之未遂犯罰之。
附表：
┌──┬───┬──────────────┬──────┐
│編號│被害人│犯罪集團成員之詐騙時間及手法│犯罪所得金額│
├──┼───┼──────────────┼──────┤
│一  │簡佳伶│犯罪集團成員於99年12月30日17│20,039元    │
│    │      │時33分許，假冒商店客服人員及│            │
│    │      │彰化銀行人員撥打電話予身在新│            │
│    │      │北市○○區○○街26號4 樓住處│            │
│    │      │之簡佳伶，向簡佳伶佯稱其先前│            │
│    │      │購物匯款有錯誤，款項會重複扣│            │
│    │      │款云云，致簡佳伶誤信為真，於│            │
│    │      │同日18時6 分許，前往新北市三│            │
│    │      │重區○○○路221 巷31號內設置│            │
│    │      │之自動櫃員機，轉帳20,056元（│            │
│    │      │含手續費17元）至本件玉山銀行│            │
│    │      │帳戶。                      │            │
├──┼───┼──────────────┼──────┤
│二  │蔡畯宏│犯罪集團成員於99年12月30日17│29,988元    │
│    │      │時許，假冒拍賣網站服務人員撥│            │
│    │      │打電話予蔡畯宏，向蔡畯宏佯稱│            │
│    │      │交易當時扣款錯誤，須前往自動│            │
│    │      │櫃員機辦理止付云云，致蔡畯宏│            │
│    │      │誤信屬實，於同日18時14分許前│            │
│    │      │往高雄市○○區○○路之中華郵│            │
│    │      │政郵局自動櫃員機轉帳29,988元│            │
│    │      │至本件玉山銀行帳戶。        │            │
├──┼───┼──────────────┼──────┤
│三  │蘇淑瑩│犯罪集團成員於99年12月30日17│合計49,000元│
│    │      │時20分許，先後假冒網路購物作│            │
│    │      │業人員及郵局客服人員撥打電話│            │
│    │      │予蘇淑瑩，佯稱蘇淑瑩於網路購│            │
│    │      │物時設定扣款方式錯誤，將分期│            │
│    │      │扣下當初購買金額，可協助取消│            │
│    │      │分期付款云云，致蘇淑瑩陷於錯│            │
│    │      │誤，依指示於同日18時39分許、│            │
│    │      │44分許至自動櫃員機操作，將其│            │
│    │      │自有彰化銀行三峽分行帳戶內款│            │
│    │      │項先後轉出29,989元、19,011元│            │
│    │      │至本件玉山銀行帳戶。        │            │
├──┼───┼──────────────┼──────┤
│四  │曾坤紹│犯罪集團成員於99年12月31日某│合計8萬元   │
│    │      │時撥打電話予曾坤紹之母，佯稱│            │
│    │      │為曾坤紹之表嫂，欲向曾坤紹之│            │
│    │      │母借款，致曾坤紹之母誤信為真│            │
│    │      │，遂依指示先後要求曾坤紹於同│            │
│    │      │日14時35分許、15時42分許，先│            │
│    │      │後至新北市板橋區埔墘郵局匯款│            │
│    │      │6 萬元、2 萬元至本件郵局帳戶│            │
│    │      │。                          │            │
└──┴───┴──────────────┴──────┘
